臺灣高雄地方法院刑事判決　　　　　　　94年度訴字第1665號
公　訴　人　臺灣高雄地方法院檢察署檢察官
被　　　告　乙○○
選任辯護人　黃文旭律師
上列被告因違反槍砲彈藥刀械管制條例案件，經檢察官提起公訴
（94年度偵字第8058號），本院判決如下
    主  文
乙○○連續未經許可，持有可發射子彈具有殺傷力之改造槍枝，
處有期徒刑參年陸月，併科罰金新臺幣拾伍萬元，罰金部分如易
服勞役，以新臺幣玖佰元即銀元參佰元折算壹日。扣案之仿BERE
TTA 廠八四型半自動手槍之改造手槍壹枝（含彈匣壹個，槍枝管
制編號0000000000號）、空氣長槍壹枝（槍枝管制編
號0000000000號，含紅外線瞄準器壹個、二氧化碳鋼
瓶壹瓶）、口徑八點八mm改造子彈參顆均沒收。
    事  實
一、乙○○明知可發射金屬或子彈具有殺傷力之改造槍枝、空氣
    長槍及子彈，均為槍砲彈藥刀械管制條例所管制之違禁物，
    非經中央主管機關許可，不得擅自持有，竟仍基於未經許可
    ，不得無故持有具有殺傷力之改造槍枝及子彈之概括犯意，
    先於民國87年、88年間之某日，在高雄縣美濃鎮○○里○○
    街103 之1 號住處，自真實姓名年籍均不詳綽號「阿星」之
    成年男子處無償受讓仿BERETTA 廠84型半自動手槍製造之玩
    具手槍換裝土造金屬槍管而成之可擊發適用子彈、具有殺傷
    力之改造手槍1 支（含彈匣1 個，槍枝管制編號0000000000
    號）及由玩具金屬彈殼加裝直徑約8.8 mm金屬彈頭而成之具
    有殺傷力之改造子彈5 顆（起訴書誤載為6 顆），收受後即
    將上開槍彈置於黑色手提包內，並將之藏放於上址為其所有
    之衣櫃內，使上開物品置於其實力支配管領下，未經許可而
    持有之。繼之於93年6 、7 月間之某日，乙○○承上無故持
    有上開槍枝之概括犯意，在雅虎奇摩拍賣網站，以不詳價格
    向1 名真實姓名年籍均不詳之成年男子，購買可發射金屬具
    殺傷力之空氣長槍1 支（槍枝管制編號0000000000號，含紅
    外線瞄準器1 個、二氧化碳鋼瓶1 瓶），相約在高雄市○○
    路上某玩具手槍店隔壁，收受該真實姓名年籍均不詳之成年
    男子所交付之上開槍枝，未經許可而持有之，並將之藏放在
    上開住處。嗣於94年4 月7 日下午3 時許，經警於上開住處
    內執行搜索，並扣得上開槍彈（鑑定試射2 顆子彈，剩3 顆
    ），而查悉上情。
二、案經高雄縣政府警察局旗山分局報告臺灣高雄地方法院檢察
    署檢察官偵查起訴。
    理  由
壹、程序方面
    本件被告及檢察官對本院所提示證據之證據能力均不爭執，
    本院審酌各該證據作成之情況，認為適當，依刑事訴訟法第
    159 條之5 之規定，均得作為證據。
貳、實體方面
一、訊據被告乙○○對於持有上開改造手槍、子彈及空氣長槍之
    事實固坦承不諱，惟辯稱：改造手槍、子彈是伊朋友「阿星
    」在87、88年間退伍回來放在伊家，手槍查獲時伊也沒有在
    使用，手槍也已經生鏽不能使用，伊也不知空氣長槍有殺傷
    力云云；辯護人辯護意旨則以：鑑定槍枝必須以實際試射法
    ，證明扣案槍枝（貝瑞塔改造手槍）是否具有發射子彈之正
    常結構與功能，而刑事警察局、法務部調查局2 次鑑定均採
    功能試射法，而非採實際試射法，其證明力尚有可疑，且依
    當時該手槍之鏽蝕程度，已不堪使用，不能發射子彈具有殺
    傷力云云。經查：
(一)被告係於94年4 月7 日下午3 時許，在高雄縣美濃鎮○○里
    ○○街103 之1 號之住處，為警查獲持有上開槍彈等情，業
    據被告於警、偵訊及本院審理中均坦承不諱，復有搜索扣押
    筆錄1 份、照片8 張在卷可稽，並有仿BERETTA 廠84型半自
    動手槍製造之玩具手槍換裝土造金屬槍管而成之具有殺傷力
    改造手槍1 支（含彈匣1 個）、玩具金屬彈殼加裝直徑約8.
    8 mm金屬彈頭而成之具有殺傷力之改造子彈5 顆、具殺傷力
    之空氣長槍1 支扣案可資佐證。而扣案之上開槍彈經送內政
    部警政署刑事警察局鑑驗，經該局以性能檢驗法、試射法、
    動能測試法鑑定結果，認「送鑑貝瑞塔改造手槍1 支，認係
    以仿BERETTA 廠84型半自動手槍製造之玩具手槍換裝土造金
    屬槍管改造而成之改造手槍，機械性能良好，認具殺傷力」
    、「送鑑子彈5 顆，認均係由玩具金屬彈殼加裝直徑約8.8
    mm金屬彈頭而成之具有殺傷力之改造子彈，經取樣試射2 顆
    ，均可擊發，認具殺傷力」、「送鑑改造瓦斯長槍1 枝，均
    係空氣長槍，以小型二氧化碳鋼瓶內氣體為發射動力，經實
    際試射，其發射物換算發射體單位面積動能為，44.45、44.
    50、44.97 焦耳/ 平方公分，認具殺傷力」，有內政部警政
    署刑事警察局94年4 月28日刑鑑字第094005 7205 號鑑驗通
    知書1 份附卷足憑（見94年度偵字第8058號卷第38頁至第42
    頁）。又有法務部調查局鑑定結果，認為「送鑑改造手槍1
    支（即上開貝瑞塔改造手槍，槍枝管制編號0000000000號）
    ，係以仿義大利Ｐ. ＢerettaＭ84 9mm short型式，由金屬
    材質製成，以打擊底火方式擊發之遊戲模擬槍械，經換裝口
    徑9mm 且完全貫通之金屬槍管改造而成，機械性能良好，能
    擊發適合其發射之具有殺傷力的土造子彈，認屬於槍砲彈藥
    刀械管制條例管制之槍械」，有法務部調查局94年7 月22日
    調科參字第09400323490 號鑑定通知書1 紙在卷可參，是被
    告及辯護意旨徒以該貝瑞塔改造手槍長時間未使用，已有生
    鏽不堪使用，而認不具殺傷力，顯不足採，故被告持有具殺
    傷力之上開槍彈之事實，堪以認定。
(二)被告雖辯稱：不知有殺傷力云云。惟其於警詢及偵查中自承
    持有上開槍彈係為防身及看守檳榔園所用等語（見94年度偵
    字第8058號卷第8 頁、第28頁、第37頁），是其持有上開槍
    、彈即以具有「殺傷力」為前提，被告豈有不知該槍彈功能
    ，其諉稱不知有殺傷力云云，要為無稽之詞，顯不足採。
(三)被告於94年4 月7 日警詢及偵訊時辯稱：「BERETTA 改造手
    槍1 枝，彈匣1 個，子彈5 發是真實姓名年籍均不詳綽號「
    阿星」之友人給我的」云云；後於94年4 月28日偵訊中改稱
    ：「BERETTA 改造手槍是「阿星」在87、88年間，他來伊家
    住時用1 個黑色手提袋放在伊家衣櫃底下，他離開後伊才發
    現」云云；嗣於94年10月27日本院審理時，另辯稱：「BERE
    TTA 改造手槍及子彈，是藏在衣櫥後面，放在1 個皮包裡面
    ，伊是在93年春節大掃除時才發現」云云，足認被告上開偵
    審改口所供互相矛盾，顯與事實不符，尚難採信。又本件被
    告對於寄放上開黑色手提袋之友人，僅知其係真實姓名年籍
    均不詳綽號「阿星」之成年男子，對其確實姓名、住居所等
    相關資料並無所知，衡諸常情，一般人對於不熟之朋友，委
    託寄放東西於住處時，應會順口詢問究竟寄放何物？為何寄
    放？何時來取回？等語。被告竟會任其寄放而不加聞問，顯
    與情理有悖，足見被告上開改口所辯，均係臨訟飾卸之詞，
    不足採信。
(四)辯護人另執就扣案貝瑞塔改造手槍是否具有殺傷力乙節，鑑
    定方法均採功能試射法，而非採實際試射法云云；查內政部
    刑事警察局為槍枝鑑定專責機構，依上開鑑驗書所附槍枝殺
    傷力鑑驗說明已明白鑑定本件貝瑞塔改造手槍具殺傷力，業
    如前述，且於本院審理時復經選任辯護人之請求，函請法務
    部調查局就該手槍加以重新鑑定乙次，經該局函覆本院稱「
    前項送鑑槍枝機械操作性能良好，由於已換裝可容彈頭通過
    之金屬槍管，依其結構及材質強度，能擊發適合其發射之具
    有殺傷力的土造子彈，認屬於槍砲彈藥刀械管制條例管制之
    槍械」之情事，有該局上開鑑定通知書在卷可稽，益見該扣
    案貝瑞塔改造手槍確有殺傷力無訛，且上開結果均係基於該
    局多年經驗累積，其依多年來經驗所為之鑑定結果，自屬可
    採，是辯護人上開辯護意旨主張，刑事警察局及法務部調查
    局均未以實際試射法測試該貝瑞塔改造手槍，不足為該槍枝
    具有殺傷力之證明等語，尚無可採。其選任辯護人再辯稱應
    再送聯勤總司令部軍品測試處、憲兵司令部刑事鑑識中心或
    法務部調查局，以實際試射法加以鑑定始正確云云，自嫌無
    據，難以採取。
(五)綜上所述，被告及其選任辯護人上開所辯，均不足採信，本
    案之事證已明確，被告上開犯行，洵堪認定，應依法論科。
二、按持有槍砲為長時間之繼續，乃行為之繼續而非狀態之繼續
    ，故如未受允准，持有槍砲而無正當理由之行為持續長時間
    ，於終止持有前，均在其犯罪行為實施中。其間法律縱有變
    更，其行為既繼續實施至新法施行以後，即與犯罪後法律有
    變更之情形不同，不生新舊法比較適用之問題（最高法院75
    年度臺上字第3370號、88年度臺上字第2968號判決意旨參照
    ）。
三、查槍砲彈藥刀械管制條例業於94年1 月26日修正公布，並於
    同月28日起施行，而原條例第11條，業已刪除，併入新法第
    8 條。關於非法持有其他可發射子彈具殺傷力之改造槍枝，
    舊法第11條第4 項法定刑為一年以上七年以下有期徒刑，併
    科新台幣七百萬元以下罰金，新法第8 條第4 項之法定刑為
    三年以上十年以下有期徒刑，併科新台幣七百萬元以下罰金
    ；而被告自87年、88年間之某日起未經許可持有改造手槍、
    子彈及自93年6 、7 月間之某日起未經許可持有空氣長槍，
    均迄至94年4 月7 日始經警查獲。衡諸前揭說明，核被告所
    為係犯槍砲彈藥刀械管制條例第8 條第4 項之未經許可持有
    可發射子彈具殺傷力之改造槍枝、空氣槍罪，同條例第12條
    第4 項之未經許可持有具有殺傷力之改造子彈罪。起訴書就
    持有槍枝部分，認被告所為係犯修正前槍砲彈藥刀械管制條
    例第11條第4 項之罪嫌，容有誤會，惟起訴法條與論罪法條
    間行為構成要件同一，且互為新舊法關係，尚不生變更法條
    問題，併此敘明。又被告以1 個持有改造手槍、子彈之行為
    而觸犯上開未經許可持有可發射子彈具殺傷力之改造槍枝罪
    、未經許可持有具有殺傷力之改造子彈罪二罪名，係想像競
    合犯，依刑法第55條規定，應從一重依未經許可持有其他可
    發射子彈具有殺傷力之改造手槍罪論處。被告先後2 次未經
    許可持有改造手槍及空氣長槍之犯行，時間緊接，行為相同
    ，顯係基於概括之犯意，為連續犯，應依刑法第56條之規定
    論以一罪，並加重其刑。爰審酌被告任意持有槍彈，潛在危
    害社會治安，惟念其於犯後坦承部分犯行，犯後態度堪認良
    好，又未曾持該槍彈犯罪，尚未造成他人身體、財產等重大
    之危害等一切情狀，量處如主文所示之刑，並併科如主文所
    示之罰金及諭知易服勞役之折算標準。至辯護人以被告於上
    開時、地持有上開槍彈，係因被告曾被偷檳榔之小偷拿刀壓
    住，並遭毆打，始持槍彈防身，且無前科，又有年邁雙親及
    年幼子女之家庭重擔，請求依刑法第59條減刑及為緩刑之宣
    告云云，然按「刑法第59條之酌量減輕其刑，必於犯罪之情
    狀，在客觀上足以引起一般同情，認為即予宣告法定低度刑
    期，猶嫌過重者，始有其適用，至於被告無前科，素行端正
    ，子女眾多等情狀，僅可為法定刑內從輕科刑之標準，不得
    據為酌量減輕之理由」（最高法院51年臺上字第899 號判例
    要旨參照），查本件被告持有上開槍彈分別約長達6 年、1
    年之久，對社會治安已構成嚴重性危險，且僅係防身之用，
    卻不思以正當方式解決處理，逕而非法持有上開槍彈，是依
    上開說明，被告上開所為之犯行，客觀上並無足以引起一般
    同情，認為即予宣告法定低度刑期，猶嫌過重者之情狀，故
    辯護人請求依刑法第59條規定再予酌減刑期，並無理由。又
    被告所犯槍砲彈藥刀械管制條例第8 條第4 項之未經許可持
    有其他可發射子彈具有殺傷力之改造手槍罪，係最輕本刑3
    年以上有期徒刑之罪，且別無其他減輕被告刑責之事由，亦
    無法依刑法第74條之規定，對被告宣告緩刑，附此敘明。扣
    案之仿BE RETTA廠84型半自動手槍之改造手槍壹枝（含彈匣
    1 個，槍枝管制編號00 00000000 號）、空氣長槍1 枝（槍
    枝管制編號0000000000號）、口徑8.8mm 改造子彈5 顆（鑑
    定試射2 顆，餘3 顆），均係槍砲彈藥刀械管制條例第4 條
    第1 項第1 款、第2 款所列物品，乃未經許可不得持有之違
    禁物，又扣案紅外線瞄準器1 個、二氧化碳鋼瓶1 瓶，係上
    開空氣長槍之配件，亦為違禁物，均應依刑法第38條第1 項
    第1 款之規定宣告沒收。另經試射具有殺傷力之改造子彈2
    顆，已因鑑定試射而耗損，被告於上開處所遺失之子彈1 顆
    ，均已滅失，自不予宣告沒收，併予敘明。
據上論斷，應依刑事訴訟法第299條第1項前段，槍砲彈藥刀械管
制條例第8 條第4 項、第12條第4 項，刑法第11條、第56條、第
55條、第42條第2 項、第38條第1 項第1 款，罰金罰鍰提高標準
條例第2 條，判決如主文。
本案經檢察官甲○○到庭執行職務。
中　　華　　民　　國　　94　　年　　11　　月　　10　　日
                  刑事第三庭  審判長法　官    張意聰
                                    法　官    施添寶
                                    法  官    錢衍蓁
以上正本證明與原本無異。
如不服本判決，應於判決送達後10日內，向本院提出上訴狀。
中　　華　　民　　國　　94　　年　　11　　月　　15　　日
                                    書記官    鄭淑臻
附錄本判決論罪科刑法條全文
附錄本案論罪科刑法條：
槍砲彈藥刀械管制條例第8條
未經許可，製造、販賣或運輸鋼筆槍、瓦斯槍、麻醉槍、獵槍、
空氣槍或第4 條第1 項第1 款所定其他可發射金屬或子彈具有殺
傷力之各式槍砲者，處無期徒刑或5 年以上有期徒刑，併科新臺
幣1 千萬元以下罰金。
未經許可，轉讓、出租或出借前項所列槍枝者，處5 年以上有期
徒刑，併科新臺幣1 千萬元以下罰金。
意圖供自己或他人犯罪之用，而犯前二項之罪者，處無期徒刑或
7 年以上有期徒刑，併科新臺幣1 千萬元以下罰金。
未經許可，持有、寄藏或意圖販賣而陳列第1 項所列槍枝者，處
3 年以上10年以下有期徒刑，併科新臺幣700 萬元以下罰金。
第 1 項至第 3 項之未遂犯罰之。
槍砲彈藥刀械管制條例第12條
未經許可，製造、販賣或運輸子彈者，處1 年以上7 年以下有期
徒刑，併科新台幣500 萬元以下罰金。
未經許可，轉讓、出租或出借子彈者，處6 月以上5 年以下有期
徒刑，併科新台幣300 萬元以下罰金。
意圖供自己或他人犯罪之用，而犯前二項之罪者，處3 年以上10
年以下有期徒刑，併科新台幣700 萬元以下罰金。
未經許可，持有、寄藏或意圖販賣而陳列子彈者，處5 年以下有
期徒刑，併科新台幣300 萬元以下罰金。
第 1 項至第 3 項之未遂犯罰之。
